臺灣高等法院高雄分院刑事判決　　 94年度上更(一)字第232號
上　訴　人
即　被　告　甲○○
選任辯護人　林鴻駿律師
上列上訴人因偽證案件，不服臺灣高雄地方法院91年度訴字第
1251號中華民國91年6 月27日第一審判決（起訴案號：臺灣高雄
地方法院檢察署91年度偵字第4903號），提起上訴，本院判決後
，經最高法院發回本院更審，本院判決如下：
    主  文
原判決撤銷。
甲○○無罪。
    理  由
一、公訴意旨略以：甲○○前因違反麻醉藥品管理條例案件，經
    台灣高雄地方法院以85年度易字第349 號判處有期徒刑4 月
    確定，甫於民國85年4 月17日執行完畢。其與黃湘詠係朋友
    關係，黃湘詠於88年至89年間，因涉嫌違反毒品危害防制條
    例案件，由台灣高雄地方法院檢察署檢察官以88年度偵字第
    23902 號偵查，甲○○於89年8 月15日上午11時20分許，經
    該署檢察官以證人身分傳訊到庭，並供前具結，本應據實陳
    述，不得匿、飾、增、減，竟基於偽證之犯意，證稱：「（
    問：黃湘詠是否提供安非他命給你吸食？）我在去年9 月23
    日被查獲之前幾天，在我楠梓壽民路142 巷1 號12樓住處，
    提供給我吸食2 、3 次。（問：有無給付價金？）沒有。（
    問：黃湘詠去你家作何事？）我向他要，他拿到我家給我的
    」等語，於案情有重要關係之事項為虛偽之陳述，經檢察官
    將上開證詞採為證據後，對黃湘詠提起公訴，由台灣高雄地
    方法院以89年度訴字第2757號審理，甲○○於該案90年5 月
    16日16時45分審理中，復供前具結，證稱：「（問：88 年9
    月中旬黃湘詠是否販賣安非他命給你？）沒有，是我們每人
    出資500 元，共1,000 元在楠梓跟綽號『眼鏡』買的，（問
    ：共買記次？）2 次，2 次都是每人出資500 元，共買
    1,000 元，（問：對於你在警訊中筆錄有何意見？）2 次都
    是我與黃湘詠出資一起去買然後當場吸用」等語，經原審法
    院法官認定甲○○在審判中所言為實在而予以採用，並依職
    權告發甲○○於該署偵查中所言涉嫌偽證罪。因認被告涉犯
    刑法第168 條之偽證罪嫌。
二、按犯罪事實應依證據認定之，無證據不得認定犯罪事實；又
    不能證明被告犯罪者，應諭知無罪之判決，刑事訴訟法第15
     4條第2 項、第301 條第1 項分別定有明文。又認定不利於
    被告之事實，須依積極證據，苟積極證據不足為不利於被告
    事實之認定時，即應為有利於被告之認定，更不必有何有利
    之證據（最高法院30年上字第816 號判例參照）。又按偽證
    罪之構成，以於執行審判職務之公署或於檢察官偵查時對於
    案情有重要關係之事項，供前或供後具結，而為虛偽之陳述
    為要件，所謂虛偽之陳述，係指與案件之真正事實相悖，而
    足以陷偵查或審判於錯誤之危險者而言，若在此案之供證為
    屬真實，縱其後於其他案件所供與前此之供述不符，除在後
    案件所供述合於偽證罪之要件得另行依法辦理外，究不得遽
    指在前與實情相符之供證為偽證。最高法院69年台上字第24
    27號判例可資參照。
三、本件公訴人認被告涉有前開偽證罪嫌，係以被告於89年8 月
    15日11時20分在檢察官前具結所為之證述核與其自己在審判
    中所證述相去甚遠，並有具結文、偵訊筆錄在卷可稽，為主
    要論據。訊據上訴人即被告（下稱被告）甲○○固供承有等
    上揭分別在偵查、法院審理中具結證述之事實，惟堅詞否認
    有偽證之犯行，，辯稱：我是與黃湘詠一起合資購買安非他
    命，當初檢察官問我什麼，我就回答什麼，只是沒有清楚表
    達出來而已，並沒有要做偽證之意思等語。
四、經查：
  (一)被告甲○○與黃湘詠係朋友關係，黃湘詠於88年至89年間，
    因涉嫌轉讓第二級毒品安非他命案件，由臺灣高雄地方法院
    檢察署以88年度偵字第23902 號偵查中，甲○○於89年8 月
    15日上午11時20分許，經臺灣高雄地方法院檢察署檢察官以
    證人身分傳喚到庭，並於供前具結，其結證稱：「（黃湘詠
    是否提供安非他命給你吸食？）我在去年9 月23日被查獲之
    前幾天，在我楠梓壽民路142 巷1 號12樓住處，提供給我吸
    食2 、3 次。」、「（有無給付價金？）沒有。」、「（黃
    湘詠去你家作何事？）我向他要，他拿到我家給我的。」等
    語（見該偵查卷第36頁背面，筆錄影印附在偵字第4903 號
    卷第6 頁背面），經檢察官將上開證詞採為證據後，認黃湘
    詠轉讓第二級毒品予被告甲○○，而對黃湘詠提起公訴，由
    臺灣高雄地方法院以89年度訴字第2757號刑事案件審理，甲
    ○○於該案90年5 月16日下午4 時45分審理中，復供前具結
    ，結證稱：「（88年9 月中旬黃湘詠是否販賣安非他命給你
    ？）沒有，是我們每人出資500 元，共1,000 元在楠梓跟綽
    號『眼鏡』買的。」、「（共買幾次？）2 次，二次都是每
    人出資500 元，共買1,000 元。」、「（對於你在警訊中筆
    錄有何意見？）二次都是我與黃湘詠出資一起去買然後當場
    吸用。」等語（見該卷第95頁、第96頁），固有臺灣高雄地
    方法院檢察署88年度偵字第23902 號89年8 月15日偵查中訊
    問筆錄、證人結文、原審法院89年度訴字第2757號刑事案件
    90 年5月16日下午4 時45分審判筆錄及證人結文各乙份在卷
    可稽，且經本院前審向台灣高雄地方法院檢察署調閱上開相
    關卷宗核閱屬實，載明筆錄在卷。
  (二)惟觀之被告在原審法院具結之證述，乃是回答法官問：「88
    年9 月中旬黃湘詠是否販賣安非他命給你？」，被告所證稱
    係其與黃湘詠2 人合資共1,000 元購買安非他命等語，證述
    之意旨乃在否認曾付出對價向黃湘詠購買安非他命，縱認所
    證述內容屬實，但比對其在臺灣高雄地方法院檢察署檢察官
    偵查時，檢察官係訊問以「黃湘詠是否提供安非他命給你吸
    食？」，被告始答稱黃湘詠曾提供2 、3 次安非他命給他施
    用，未交付價金等語，乃係針對黃湘詠有無無償轉讓安非他
    命給被告施用而為證述，二者難認係同一事實。亦即被告曾
    與黃湘詠合資購買安非他命施用之事實，並無法據以認定被
    告在偵查中所證述關於黃湘詠曾無償提供安非他命給他施用
    等內容即屬虛偽不實。公訴人以被告明確陳述黃湘詠提供安
    非他命給其施用，與其在審判中所證述曾與黃湘詠合資購買
    安非他命等情節相距甚遠，即認被告在偵查中所證述內容為
    虛偽不實，逕認被告涉犯偽證罪嫌自有誤會。
  (三)綜上所述，被告前開所辯，應屬可採，公訴人所持之前開論
    據，均無法採為認定被告犯罪之證據；此外，復查無其他積
    極證據足資證明被告有何偽證之犯行，被告被訴偽證罪自屬
    不能證明。
五、原審未詳為推求，遽為論罪科刑之判決，即有未恰，被告執
    此聲明上訴，指摘原判決不當，為有理由，應由本院將原判
    決撤銷改判，並為被告無罪之判決。
據上論結，應依刑事訴訟法第369條第1項前段、第364條、第301
第1項，判決如主文。
本案經檢察官郭振昌到庭執行職務。
中　　華　　民　　國　　94　　年　　11　　月　　17　　日
                  刑事第一庭    審判長法  官  郭雅美
                                      法  官  江泰章
                                      法  官  莊崑山
以上正本證明與原本無異。
如不服本判決應於收受本判決後10日內向本院提出上訴書狀，其
未敘述上訴理由者，並得於提起上訴後10日內向本院補提理由書
狀（均須按他造當事人之人數附繕本）「切勿逕送上級法院」。
中　　華　　民　　國　　94　　年　　11　　月　　17　　日
　　　　　　　　　　　　　　　　　　　書記官  張文斌
